【裁判字號】    97,易,2220
【裁判日期】    971003
【裁判案由】    詐欺
【裁判全文】
臺灣臺北地方法院刑事判決              97年度易字第2220號
公  訴  人  臺灣臺北地方法院檢察署檢察官
被      告  乙○○
上列被告因詐欺案件，經檢察官提起公訴（97年度偵字第12061
號）及併案審理（臺灣臺北地方法院檢察署：97年度偵字第1565
8號；臺灣板橋地方法院檢察署：97年度偵字第17957號），被告
於準備程序中先就被訴事實為有罪之陳述，經本院告以簡式審判
之旨，並聽取當事人之意見後，本院合議庭裁定行簡式審判程序
，判決如下：
    主  文
乙○○幫助共同意圖為自己不法之所有，以詐術使人將本人之物
交付，處有期徒刑參月，如易科罰金，以新臺幣壹仟元折算壹日
。
    事  實
一、乙○○明知申請金融帳戶使用乃輕而易舉之事，一般人無故
    取得他人金融帳戶使用之行徑常與侵害財產性犯罪之需要密
    切相關，可預見將自己之帳戶提供予他人使用，可能幫助他
    人為詐欺犯行，竟仍基於幫助詐欺之不確定故意，於民國97
    年5月5日在台北市，將其申請設立之國泰世華銀行松山分行
    帳戶（帳號：000000000000號，下稱國泰世華銀行帳戶）、
    台北富邦商業銀行帳戶（帳號：000000000000號，下稱台北
    富邦商銀帳戶）之提款卡、密碼等，提供予姓名年籍不詳之
    詐欺集團成員「小朱」成年男子使用，而供該詐欺集團為下
    列不法犯行：
  (一)97年5月17日17時許，該詐欺集團成員以電話聯繫甲○○，
    佯稱係年代售票系統及中國信託銀行人員，因甲○○曾以信
    用卡購買演唱會門票發生設定錯誤以致轉換為分期扣款，須
    立即辦理更正等語，致甲○○陷於錯誤，遂立即依其指示前
    往官田工業區郵局（臺南縣官田鄉○○路23號）及渣打銀行
    崇德分行（臺南市○○路364號），插入其郵局、中國信託
    銀行及台北富邦銀行等金融機構帳戶之提款卡操作自動櫃員
    機，自上開金融機構帳戶內轉出5筆共計新台幣（下同）24
    萬1,112元款項，其中其郵局帳戶轉出1筆2萬9,989元及中國
    信託銀行帳戶轉出1筆9,123元之款項，係轉入乙○○上開國
    泰世華銀行帳戶內，旋經甲○○發覺其帳戶金額短少，始悉
    遭騙。
  (二)97年5月7日18時許，該詐騙集團成員以電話聯繫丙○○，佯
    稱係郵局人員，因丙○○曾購物付款設定錯誤以致轉換為分
    期付款，須立即前往金融機構自動櫃員機操作取消分期付款
    之設定等語，致丙○○誤信為真，遂立即依其指示前往明道
    大學（彰化縣埤頭鄉○○路369號）內設置之合作金庫銀行
    自動櫃員機，插入其郵局金融卡操作，自其郵局帳戶內轉出
    4,318元至乙○○上開國泰世華銀行帳戶內，旋經丙○○發
    覺帳戶金額已遭轉出，始知遭騙。
  (三)於同年5月6日某時，該詐騙集團成員以撥打電話之方式，向
    戊○○詐稱因其前於網路購物時因誤設分期付款，須聽從指
    示操作自動櫃員機以停止分期付款，致使戊○○陷於錯誤，
    而依該詐騙集團成員指示操作自動櫃員機，先於同日16時50
    分許匯款2萬9,986元至鍾月媚（由本院另案審理）前於三峽
    鎮農會所申請之帳號0000000000000帳戶內，再於同日19時
    16分許，匯款2萬4,000元至乙○○上開臺北富邦商銀帳戶內
    。旋經戊○○發覺帳戶金額已遭轉出，始知遭騙。
  (四)於同年5月6日17時許，該詐騙集團成員以撥打電話之方式，
    向丁○○謊稱因前於網路購物送貨時，丁○○誤簽署分期付
    款單，須依指示操作自動櫃員機取消分期付款，致使丁○○
    陷於錯誤，而依該詐騙集團成員指示操作自動櫃員機，於同
    日18時41分許、18時47分許分別匯款3萬元、5000元至乙○○上開臺北富邦商銀帳戶內。旋經丁○○發覺帳戶金額已遭
    轉出，始知遭騙。
  (五)97年5月6日晚上7時45分，該詐騙集團成員撥打戴婕儀之行
    動電話，誆稱其網購之付款方式錯誤，將被銀行多扣款，要
    求其依指示至提款機操作以停止扣款，致戴婕儀陷於錯誤，
    而到附近提款機依指示操作，匯出5萬4597元至乙○○上開
    台北富邦商業銀行帳戶內，後戴婕儀見存款減少始知受騙。
二、案經被害人林宴榕、丙○○、戊○○、丁○○、戴婕儀告訴
    及臺北市政府警察局信義分局、台北縣政府警察局三重分局
    、新竹縣政府警察局竹北分局報告臺灣臺北、板橋地方法院
    檢察署檢察官偵查起訴及併案審理。
    理  由
一、本件認定事實所引用之本件卷內所有人證、文書證據暨物證
    ，並無證據證明係公務員違背法定程序所取得，被告於本院
    審理時迄至言詞辯論終結時止，亦均未提出異議，故均得引
    為本案證據，合先說明。
二、訊據被告乙○○對於上開犯行均坦承不諱，核與告訴人林宴
    榕、丙○○、戊○○、丁○○、戴婕儀等人於警詢、偵查時
    所證相符，並有告訴人林宴榕、丙○○、戊○○、丁○○、
    戴婕儀等人所提出之轉帳明細表（林宴榕部分見12061號偵
    卷第16-18頁、丙○○部分見12061號偵卷第32頁、戊○○部
    分見17957號偵卷第21頁、丁○○部分見17957號偵卷第27
    頁、戴婕儀部分見15658號偵卷第21頁）、被告乙○○之國
    泰世華銀行松山分行帳戶97年5月5日至5月7日交易明細表、
    台北富邦商銀帳戶000000000000號帳戶開戶基本資料暨帳戶
    交易查詢資料各1份、台北富邦銀行對帳明細單等件可證，
    足認被告上開任意性自白確與事實相符，可以採信。再按刑
    法上之幫助犯，係對於犯罪與正犯有共同之認識，而以幫助
    之意思，對於正犯資以助力，而未參與實施犯罪之行為者而
    言，最高法院88年度台上字第1270號判決意旨可資參照。依
    前述被害人之指述，其等遭詐欺過程中，未曾直接與被告有
    何接觸或聯繫，復參酌詐欺犯罪中之收受詐得款項一舉，固
    屬詐欺犯行之重要環節，然收受詐欺款項之手法多端，倘由
    犯罪行為人親自出面收受被害人款項，固可認已屬詐欺犯罪
    構成要件之行為分擔，然如被害人係以轉帳匯款至犯罪行為
    人指定之銀行帳戶之間接方式支付款項者，客觀上實係由該
    銀行業者直接受取財物之交付，此與直接由被害人親手交付
    現款與犯罪行為人，尚屬有別。被告僅提供帳戶使被害人匯
    款之行為，充其量僅足認定係詐欺取財犯罪構成要件以外之
    幫助行為，尚難遽認與前述詐欺犯罪行為人本於共同犯罪之
    犯意聯絡，而有參與或分擔詐欺之犯行。況使用他人帳戶犯
    罪者，本欲利用他人帳戶以隱瞞自己身分而逃避檢警追緝，
    是被告雖可預知使用其帳戶者將利用其所交付之存摺、金融
    卡及密碼，供為詐欺不法犯行，然其主觀上有無將使用帳戶
    者所實施之詐欺犯行，視為己身犯行之共同犯意聯絡，實非
    無疑。是本案既查無證據足資證明被告有共同詐欺取財之犯
    意聯絡及行為分擔，自應認被告提供金融卡及密碼與不詳人
    士使用之犯行，僅止於幫助詐欺之犯意，而為詐欺構成要件
    以外之行為。綜上所述，本件事證已臻明確，被告犯行堪以
    認定，應依法論科。
三、核被告所為係犯刑法第30條第1項、第339條第1項之幫助詐
    欺取財罪。又被告以幫助之意思，參與構成要件以外之行為
    ，為幫助犯，爰依刑法第30條第2項規定，依正犯之刑減輕
    之。又本件詐騙集團成員除有人出面向被告收取存摺外，另
    有人撥打電話對被害人施詐、出面領取款項，而有分工合作
    之情形，足認至少有多人共同施用詐術，該等詐騙集團成員
    應屬詐欺罪之共同正犯。又被害人戊○○、丁○○、戴婕儀
    部分，雖未據檢察官起訴（即併案審理部分），惟因此部分
    與前述起訴論罪部分乃實質上一罪關係，應為起訴效力所及
    ，本院自得一併審酌。又被告於偵審中尚供承其有一併提供
    所有之大眾銀行帳戶之提款卡及密碼予「小朱」男子云云，
    公訴意旨亦據此認為被告係基於幫助詐欺之犯意，同時提供
    所有上開國泰世華銀行帳戶、台北富邦商銀帳戶及該大眾銀
    行帳戶予「小朱」男子之詐欺集團使用云云；惟遍查卷內，
    公訴人並未調查被告所有之大眾銀行帳戶相關資料，且迄至
    言詞辯論終結時止，均無任何被害人出面指訴有遭詐欺集團
    詐騙進而匯款至被告所有之大眾銀行帳戶內情事，是即使被
    告確有一併提供其所有大眾銀行帳戶予「小朱」男子，惟因
    該部分行為尚未發生犯罪結果，且幫助犯不處罰未遂，故此
    部分行為並不成立犯罪，且因公訴意旨以為此部分與被告被
    訴且論罪之提供上開國泰世華銀行帳戶、台北富邦商銀帳戶
    行為係實質上一罪關係，故不另為無罪之諭知。爰審酌被告
    品行、提供帳戶供詐欺集團使用，助長詐騙財產犯罪之風氣
    ，致本件被害人共五人受騙而匯款，實為當今社會層出不窮
    之詐財事件所以發生之根源，造成社會互信受損，擾亂金融
    交易往來秩序，影響層面廣泛，且亦因被告提供個人帳戶，
    致使執法人員難以追查該詐騙集團之真實身分，所為實屬非
    是，惟被告犯後尚坦認全部犯行，深具悔意，犯後態度尚佳
    等一切情狀，從輕量處如主文所示之刑，並諭知易科罰金之
    折算標準。
據上論斷，應依刑事訴訟法第273條之1第1項、第299條第1項前
段，刑法第339條第1項、第30條、第41條第1項前段，刑法施行
法第1條之一，判決如主文。
本案經檢察官許鈺茹到庭執行職務
中    華    民    國    97    年    10    月    3    日
                  刑事第十五庭  法  官  孫惠琳
上正本證明與原本無異。
如不服本判決，應於判決送達後10日內向本院提出上訴狀（應抄
附繕本）。告訴人或被害人如對於本判決不服者，應具備理由請
求檢察官上訴，其上訴期間之計算係以檢察官收受判決正本之日
期為準。
                                書記官  郭錦賢
中    華    民    國    97    年    10    月    3    日
中華民國刑法第339條
（普通詐欺罪）
意圖為自己或第三人不法之所有，以詐術使人將本人或第三人之
物交付者，處5年以下有期徒刑、拘役或科或併科1千元以下罰金
。
以前項方法得財產上不法之利益或使第三人得之者，亦同。
前二項之未遂犯罰之。


司法院資訊處製作；財團法人民間司法改革基金會備份。
